【裁判字號】    91,交簡上,205
【裁判日期】    920526
【裁判案由】    業務過失傷害
【裁判全文】
臺灣臺北地方法院刑事判決                      九十一年度交簡上字第二五號
    上  訴  人  臺灣臺北地方法院檢察署檢察官
                甲○○
右列上訴人因業務過失傷害案件，不服本院臺北簡易庭民國九十一年八月二十日九十
一年度北交簡字第一八六九號簡易判決（臺灣臺北地方法院檢察署檢察官聲請簡易判
決處刑書案號：九十一年度偵字第八三號），提起上訴，本院管轄之第二審合議庭判
決如左：
    主    文
原判決撤銷。
甲○○從事業務之人，因業務上過失傷害人，處有期徒刑肆月，如易科罰金，以佰
元折算壹日，緩刑年。
    事    實
一、甲○○為營業小客車（計程車）司機，負責駕駛營業小客車載運乘客，為從事駕
    駛業務之人；民國九十年九月四日凌晨一時二十五分許，甲○○駕駛車牌號碼八
    Ｎ－七二七號營業小客車，沿臺北市○○○路○段由西向東方向行駛，行經該路
    段與一三二號旁無名巷交岔路口，擬由西向東方向直行通過該路口之際，原應注
    意行車速度，依標誌或標線之規定，無標誌或標線者，在市區道路，時速不得超
    過五十公里，且應注意車前狀況，隨時採取必要之安全措施，而當時天氣晴、夜
    間有照明、視距良好、市區○○道路乾燥、無缺陷及障礙、行車管制號誌運作正
    常，依其智識、能力又無不能注意之情事，詎甲○○竟疏未注意車前狀況、貿然
    以每小時七十至八十公里之速度高速行駛，嗣發覺對向有其他車輛迴轉，乃緊急
    向右閃避而失控撞向交岔路口南側一三二號旁無名巷，適有丙○○駕駛車牌號碼
    ＣＥ－五七六五自用小客車搭載蕭必沛沿臺北市○○○路○段一三二號旁無名巷
    由南向北方向行駛，行至該無名巷與民生東路二段交岔路口，依行車管制號誌圓
    形紅燈指示暫停之際，亦疏未注意駕駛人駕駛汽車，應遵守道路交通標誌、標線
    、號誌之指示，而行車管制號誌圓形紅燈表示面對圓形紅燈之車輛禁止通行，不
    得超越停止線或進入路口，貿然將車輛駛越停止線、進入路口內停等紅燈，甲○
    ○所駕車輛車頭遂猛力撞擊丙○○所駕車輛左側車身，丙○○所駕車輛右後車身
    再撞及路口東南角騎樓人行道上樑柱，丙○○因而受有骨盆骨折、頭部外傷、眩
    暈之傷勢，蕭必沛則受有右胸壁挫傷、左臉頰０‧一×０‧一公分撕裂傷、右手
    肘、右前臂外側多處皮膚（原審誤載為皮腺）擦傷及裂傷之傷勢。甲○○於肇事
    後，主動央請他人撥打電話報警，並於員警前往現場及醫療院所處理時，不逃避
    接受裁判而當場向警員自首、承認為肇事人而願接受裁判。
二、案經丙○○、蕭必沛訴由臺北市政府警察局中山分局報請報請臺灣臺北地方法院
    檢察署檢察官聲請簡易判決處刑。
    理    由
一、訊據被告甲○○對於右揭犯罪事實均坦承不諱，核與告訴人丙○○、蕭必沛指訴
    情節及臺北市政府警察局中山分局道路交通事故調查報告表、談話紀錄表、補充
    資料表、現場照片、車輛照片、診斷證明書、診斷書所載相符，而當日天氣晴、
    夜間有照明、視距良好、市區○○道路乾燥、無缺陷及障礙、行車管制號誌運作
    正常，依被告之智識、能力又無不能注意之情事，復據臺北市政府警察局中山分
    局據報處理之員警觀察、記載明確，有道路交通事故調查報告表附卷可稽；又告
    訴人丙○○因本件事故所受外商、骨折等傷勢業已痊癒、骨盆骨折癒合後應不影
    響其生育能力，並經本院職權查證屬實，有馬偕紀念醫院馬院醫骨字第九一二三
    六八號、國立臺灣大學醫學院附設醫院（九十一）校附醫秘字第九一００二０六
    四三七號、財團法人長庚紀念醫院（林口）分院（九一）長庚院法字第一二一八
    號覆函附卷可稽。
二、按駕駛人駕駛汽車，應遵守道路交通標誌、標線、號誌之指示；行車速度，依標
    誌或標線之規定，無標誌或標線者，應依左列規定：（一）在市區道路，時速不
    得超過五十公里；汽車行駛時，駕駛人應注意車前狀況，隨時採取必要之安全措
    施；行車管制號誌「圓形紅燈」顯示之意義如左：（一）車輛面對圓形紅燈表示
    禁止通行，不得超越停止線或進入路口，道路交通安全規則第九十條前段、第九
    十三條第一項第一款前段、第九十四條第三項，道路交通標誌標線號誌設置規則
    第二百零六條第五款第一目定有明文。本件被告於九十年九月四日凌晨一時二十
    五分許，駕駛車牌號碼八Ｎ－七二七號營業小客車，沿臺北市○○○路○段由西
    向東方向行駛，行經該路段與一三二號旁無名巷交岔路口，擬由西向東方向直行
    通過該路口之際，當時天氣晴、夜間有照明、視距良好、市區○○道路乾燥、無
    缺陷及障礙、行車管制號誌運作正常，依其智識、能力又無不能注意之情事，前
    已述及，被告仍疏未注意車前狀況、貿然以每小時七十至八十公里之速度高速行
    駛，嗣發覺對向有其他車輛迴轉，乃緊急向右閃避而失控撞向交岔路口南側一三
    二號旁無名巷，適告訴人丙○○駕駛車牌號碼ＣＥ－五七六五自用小客車搭載告
    訴人蕭必沛沿臺北市○○○路○段一三二號旁無名巷由南向北方向行駛，行至該
    無名巷與民生東路一段交岔路口，依行車管制號誌圓形紅燈指示暫停之際，亦疏
    未注意駕駛人駕駛汽車，應遵守道路交通標誌、標線、號誌之指示，而行車管制
    號誌圓形紅燈表示面對圓形紅燈之車輛禁止通行，不得超越停止線或進入路口，
    貿然將車輛駛越停止線、進入路口內停等紅燈，被告所駕車輛車頭遂猛力撞擊告
    訴人丙○○所駕車輛左側車身，告訴人所駕車輛右後車身再撞及路口東南角騎樓
    人行道上樑柱，丙○○因而受有骨盆骨折、頭部外傷、眩暈之傷勢，蕭必沛則受
    有右胸壁挫傷、左臉頰０‧一×０‧一公分撕裂傷、右手肘、右前臂外側多處皮
    膚擦傷及裂傷之傷勢，被告有未注意車前狀況、超速行駛之過失甚明，且被告之
    過失與告訴人之傷害間，有相當因果關係。告訴人丙○○雖亦有疏未遵守道路交
    通標誌、標線、號誌之指示，將車輛駛越停止線、進入路口內停等紅燈之過失，
    但告訴人之過失並不能減免被告之過失，則本件事證已臻明確，被告犯行洵堪認
    定，應依法論科。
三、被告為營業小客車（計程車）司機，負責駕駛營業小客車載運乘客，為從事駕駛
    業務之人，是核其所為，均係犯刑法第二百八十四條第二項前段從事業務之人，
    因業務上過失傷害人罪。被告以一業務上過失行為侵害告訴人丙○○、蕭必沛二
    人之身體法益，為想像競合犯，依刑法第五十五條規定，應從一重處斷。又被告
    於肇事後主動央請他人撥打電話報警，並於員警前往現場及醫療院所處理時，不
    逃避接受裁判而當場向警員自首、承認為肇事人而願接受裁判，此經本院查證明
    確，有臺北市政府警察局交通警察大隊北市警交大四字第０九二六一七六三九０
    ０號覆函在卷可考，被告對於有權偵查犯罪之機關尚不知犯罪事實及犯罪人之前
    自首而願接受裁判，應依刑法第六十二條前段之規定減輕其刑。原審認事證明確
    ，依刑事訴訟法第四百四十九條第一項前段、第四百五十四條第二項，刑法第二
    百八十四條第二項前段、第四十一條，罰金罰鍰提高標準條例第一條前段、第二
    條判處被告有期徒刑四月，並諭知如易科罰金之折算標準，固非無見，惟本件事
    故發生地點臺北市○○○路○段與一三二號旁無名巷交岔路口，並非無號誌交岔
    路口，此觀道路交通事故調查報告表所載自明，前業提及，原審先認被告行經無
    號誌交岔路口未減速慢行，復認被告所駕車輛撞及告訴人丙○○所駕駛、在路口
    內停等紅燈之車輛，前後矛盾，其認定事實已有違誤，且本件告訴人丙○○亦有
    疏未遵守道路交通標誌、標線、號誌之指示，將車輛駛越停止線、進入路口內停
    等紅燈之過失，原審亦未論述審酌，再被告以一業務上過失行為侵害告訴人丙○
    ○、蕭必沛二人之身體法益，為想像競合犯，應依刑法第五十五條規定，從一重
    處斷，又被告於肇事後主動央請他人撥打電話報警，並於員警前往現場及醫療院
    所處理時，不逃避接受裁判而當場向警員自首、承認為肇事人而願接受裁判，應
    依刑法第六十二條前段之規定減輕其刑，業如前述，原審漏未適用上開條文，其
    適用法律亦有疏漏，被告之上訴雖無理由，原審適用法律既有上述不當，爰撤銷
    原判決，由本院另為適法之裁判。爰審酌被告並無前科、素行良好，有臺灣高等
    法院被告全國前案紀錄表可按，因一時貪便求快、疏未遵守道路交通安全規則而
    肇事致人受傷，犯後旋即自首，且坦承犯行、顯有悔意，已獲告訴人蕭必沛之諒
    解，但告訴人所受損害非輕，被告竟遲至事故發生逾一年半後始與告訴人丙○○
    達成和解、賠償部分損害，此經告訴人丙○○陳明在卷，復有和解書影本在卷可
    參，惟告訴人就本件事故之發生亦有過失等一切情狀，量處如主文所示之刑，並
    諭知如易科罰金之折算標準，以資懲儆。末按被告前未曾受有期徒刑以上刑之宣
    告，前皆述及，因一時疏失致罹刑章，現已坦承犯行、非無悔意，並已與被害人
    達成和解、取得被害人諒解，有和解書附卷可資佐憑，經此次科刑教訓，當知所
    惕勵而無再犯之虞，本院認為前開對其宣告之刑，以暫不執行為適當，併予宣告
    緩刑三年，用啟自新。
據上論斷，應依刑事訴訟法第四百五十五條之一第三項、第三百六十九條第一項前段
、第三百六十四條、第二百九十九條第一項前段，刑法第二百八十四條第二項前段、
第五十五條、第六十二條前段、第四十一條第一項前段、第七十四條第一款，罰金罰
鍰提高標準條例第一條前段、第二條，判決如主文。
本案經檢察官乙○○到庭執行職務。
中      華      民      國    九十二    年      五      月    二十六    日
          臺灣臺北地方法院交通法庭
                                      審判長法  官  劉  壽  嵩
                                            法  官  林  鴻  達
                                            法  官  洪  文  慧
右正本證明與原本無異。
不得上訴。
                                            書記官  江  虹  儀
中      華      民      國    九十二    年     五      月    二十六    日
附錄本案論罪科刑法條全文：
中華民國刑法第二百八十四條
 (過失傷害罪)
因過失傷害人者，處六月以下有期徒刑、拘役或五百元以下罰金，致重傷
者，處一年以下有期徒刑、拘役或五百元以下罰金。
從事業務之人，因業務上之過失傷害人者，處一年以下有期徒刑、拘役或
一千元以下罰金，致重傷者，處三年以下有期徒刑、拘役或二千元以下罰
金。


司法院資訊處製作；財團法人民間司法改革基金會備份。
